【裁判字號】    95,訴,101
【裁判日期】    950831
【裁判案由】    偽造有價證券等
【裁判全文】
臺灣高雄地方法院刑事判決               95年度訴字第101號
公  訴  人  臺灣高雄地方法院檢察署檢察官
被      告  乙○○
上列被告因偽造有價證券等案件，經檢察官提起公訴（94年度偵
緝字第1706號），本院判決如下：
    主  文
乙○○無罪。
    理  由
一、公訴意旨略以：被告乙○○基於意圖為自己不法所有及行使
    偽造信用卡之概括犯意，於民國93年7 月10日持於不詳時地
    、以不詳方式取得卡號：0000000000000000號之偽造慶豐銀
    行信用卡（真正持卡人為丙○○），分別於該日15時51分許
    至高雄縣鳳山市○○○路139 號「順發3C量販鳳山店」，向
    店員林佩禎購買售價新台幣（下同）9,760 元之液晶螢幕1
    個；復於同日17時24分許至屏東縣屏東市○○路52號「順發
    3C量販屏東店」，向店員杜昱輝購買售價16,481元之數位相
    機1 台，並均交付林佩禎、杜昱輝上開偽造之信用卡刷卡付
    款以行使，並均簽署乙○○本人之姓名於簽帳單上，使林佩
    禎、杜昱輝陷於錯誤，誤信其係真正信用卡持有人而分別交
    付其所購買之物品並提供服務，足生損害於丙○○、順發3C
    量販店及慶豐銀行，因認被告涉犯刑法第201 條之1 第2 項
    之行使偽造信用卡及同法第339 條第1 項之詐欺取財罪嫌等
    語。
二、按犯罪事實，應依證據認定之，無證據不得認定其犯罪事實
    ；又不能證明被告犯罪者，應諭知無罪之判決，刑事訴訟法
    第154 條第2 項、第301 條第1 項分別定有明文。又刑事訴
    訟法上所謂認定犯罪事實之證據，係指足以認定被告確有犯
    罪行為之積極證據而言，該項證據自須適合於被告犯罪事實
    之認定，始得採為斷罪資料。如未能發現相當證據，或證據
    不足以證明，自不能以推測或擬制之方法，以為裁判之基礎
    。又刑事訴訟上證明之資料，無論其為直接或間接證據，均
    須達於通常一般之人均不致有所懷疑，而得確信其為真實之
    程度，始得據為有罪之認定，若其關於被告是否犯罪之證明
    未能達此程度，而有合理性懷疑之存在，致使無從形成有罪
    之確信，根據「罪證有疑，利於被告」之證據法則，即不得
    遽為不利被告之認定，此分別有最高法院29年度上字第3105
    號、40年臺上字第86號、76年臺上字第4986號判例可資參照
    。
三、公訴人認被告涉犯刑法第201 條之1 第2 項之行使偽造信用
    卡及同法第339 條第1 項之詐欺取財罪，係以告訴人即真正
    持卡人丙○○證述其並未於93年7 月10日持信用卡至順發3C
    量販店消費，於該日消費所持之信用卡係屬偽造，及證人林
    佩禎、杜昱輝證述本案之2 筆消費係被告所為，復有監視器
    翻拍照片2 張、簽帳單2 張，及順發3C量販鳳山店銷貨明細
    單、慶豐銀行消費明細表各1 紙在卷為其主要之證據。訊據
    被告堅決否認上開犯行，辯稱：伊於93年7 月10日在宜蘭參
    加不動產經紀營業員專業訓練課程，自不可能於該日持偽造
    之卡號：00000000000000 00 號慶豐銀行信用卡，前往高雄
    縣鳳山市○○○路139 號「順發3C量販鳳山店」、屏東縣屏
    東市○○路52號「順發3C量販店屏東店」刷卡消費等語。經
    查：
  (一)證據能力方面：
    (1)按被告以外之人於偵查中向檢察官所為陳述，除顯有不可
      信之情況者外，得為證據，刑事訴訟法第159 條之1第2項
      定有明文。查本件證人林佩楨、杜昱輝、程志祥均於檢察
      官偵查中具結後證述，並無證據顯示檢察官在偵查時有不
      法取供之情形，亦查無證據顯示上開證述有顯不可信之情
      況，依上開說明，其等於偵查中之證言具有證據能力。
    (2)按被告以外之人（包括證人、鑑定人、告訴人、被害人及
      共同被告等）於審判外之陳述雖不符刑事訴訟法第159 條
      之1 至之4 等4 條之規定，而當事人、代理人或辯護人於
      法院調查證據時，知有刑事訴訟法第159 條第1 項不得為
      證據之情形，而未於言詞辯論終結前聲明異議者，視為有
      前項之同意，同法第159 條之5 第2 項定有明文。查卷附
      之宜蘭縣地政士公會開辦不動產經紀營業員專業訓練班報
      名表及不動產經紀營業員訓練證明書各1 份，其性質雖屬
      傳聞證據，且當事人均已知上述證據乃傳聞證據，而未於
      言詞辯論終結前聲明異議，本院審酌上開報名表及不動產
      經紀營業員訓練證明書，於製作時並無預見日後將作為證
      據之偽造動機，其虛偽之可能性較小，亦無不當取得之情
      形，認為以之作為本案之證據亦屬適當，是前開報名表及
      證明書自具有證據能力。
  (二)實體方面：
    (1)姓名年籍不詳之成年人於93年7 月10日持卡號：00000000
      00000000號之偽造慶豐銀行信用卡（真正持卡人為丙○○
      ），分別於該日15時51分許至「順發3C量販鳳山店」，向
      店員林佩禎購買售價9,760 元之液晶螢幕1 個；復於同日
      17時24分許至「順發3C量販屏東店」，向店員杜昱輝購買
      售價16,481元之數位相機1 台，並均於信用卡簽帳單上簽
      署乙○○之姓名各1 枚乙節，業據證人林佩禎、杜昱輝於
      檢察官偵訊時證述明確（見94年度偵緝字第1706號卷第69
      頁至第70頁），並有簽帳單2 紙在卷可稽（見警卷第28頁
      、第30頁），上開事實，堪以認定。
    (2)前開信用卡簽帳單上「乙○○」之簽名2 枚，經本院囑託
      法務部調查局鑑定結果，認該簽名與被告所親筆簽名之
      中國信託商業銀行信用卡申請書正卡人簽名欄上「乙○○
      」之簽名，萬通銀行信用卡申請書正卡申請人簽名欄上
      「乙○○」之簽名，郵局印鑑卡申請人姓名欄、戶名欄
      「乙○○」之簽名及被告當庭書寫之「乙○○」簽名，
      經比較其結構佈局、態勢神韻及書寫習慣均不相同乙節，
      有該局95年7 月12日調科貳字第09500306430 號鑑定通知
      書1 份在卷可稽（見本院卷第94頁至第95頁），則依前開
      鑑定結果，已難認上開信用卡簽帳單係被告所簽發，而認
      被告有於93年7 月10日持卡號：0000000000000000號之偽
      造慶豐銀行信用卡（真正持卡人為丙○○），分別於該日
      15 時51 分許至「順發3C量販鳳山店」購買液晶螢幕1 個
      ，及於同日17時24分許至「順發3C量販屏東店」，購買數
      位相機1 台之事。
    (3)被告於93年7 月10日8 時30分起至17時30分止，至宜蘭市
      參加宜蘭縣地政不動產經紀營業員專業訓練課程，被告係
      全程參與，而領得不動產經紀營業員專業訓練證明書乙節
      ，業據證人程志祥於檢察官偵訊時證述明確（見94年度偵
      緝字第1706號卷第53頁），復有宜蘭縣地政士公會開辦不
      動產經紀營業員專業訓練班報名表及不動產經紀營業員訓
      練證明書各1 份在卷可稽（見同前卷第18頁、第21頁），
      則被告既於案發當日即93年7 月10日8 時30分起至17時30
      分止，於宜蘭參加不動產經紀營業員專業訓練課程，其豈
      可能於該日15時51分許至高雄縣鳳山市○○○路139 號「
      順發3C量販鳳山店」，以前開偽造之信用卡購買液晶螢幕
      1 個；復於同日17時24分許至屏東縣屏東市○○路52 號
      「順發3C量販屏東店」，再以上開偽造之信用卡購買數位
      相機1 台？
    (4)參以持偽造信用卡刷卡消費者，為避免遭他人查緝，鮮有
      以自己真實姓名簽於信用卡背面，並於簽帳單上簽上與信
      用卡背面簽名相同之自己姓名者，此係經驗法則上合理之
      認定，倘本案係被告持偽造之信用卡前往上開地點刷卡消
      費，被告豈有甘冒遭查獲之風險，於信用卡背面及簽帳單
      上簽上自己姓名之理。益證被告並未於上開時地行使偽造
      之信用卡消費。
    (5)證人林佩禎、杜昱輝固均於94年12月6 日偵訊時當庭指認
      被告即係於於93年7 月10日持偽造之信用卡至順發3C量販
      店消費之人等語（見94年度偵緝字第1706號卷第70頁），
      惟該次指認程序係採取「單一指認」，而非「選擇式指認
      」，易造成誤導指認人之結果，該指認程序已難期絕對客
      觀公允，況本件案發時間係93年7 月10日，而證人林佩禎
      、杜昱輝指認被告時間係94年12月6 日，時間上相距1 年
      餘，且證人林佩禎、杜昱輝係擔任櫃檯結帳人員，每日接
      觸之客戶甚多，且每位客戶接觸之時間甚短，衡情，證人
      林佩楨、杜昱輝豈可能於1 年餘後正確指認被告之理，是
      證人林佩禎、杜昱前開證述為本院所不採，自不得為被告
      不利之認定。
    (6)綜上所述，依現存之證據資料，尚無證明被告有何行使偽
      造信用卡及詐欺之犯行，茲因公訴人對於起訴之犯罪事實
      既應負提出證據及說服之實質舉證責任，本件公訴人認被
      告所涉犯嫌所憑之證據，尚無從說服本院達於通常一般之
      人均不致有所懷疑，而得確信其為真實之程度，即難據以
      為被告不利認定，自屬不能證明被告犯罪，依前開之說明
      ，自應為被告無罪之諭知。
據上論斷，應依刑事訴訟法第301 條第1 項，判決如主文。
本案經檢察官甲○○到庭執行職務。
中    華    民    國    95    年    8     月    31    日
                  刑事第十二庭  審判長法  官  施柏宏
                                      法  官  黃宗揚
                                      法  官  洪能超
以上正本證明與原本無異。
如不服本判決，應於判決送達後10日內，向本院提出上訴狀。
中    華    民    國    95    年    8     月    31    日
                                      書記官  曾小玲


司法院資訊處製作；財團法人民間司法改革基金會備份。
